臺灣苗栗地方法院交通事件裁定　　　　　　　　　　　　九十年度交聲字第五二號
　　原處分機關　交通部公路局新竹區監理所苗栗縣監理站
　　受 處 分人
　　即 異 議人　甲○○
右列受處分人因違反道路交通管理處罰條例案件，對於交通部公路局新竹區監理所苗
栗監理站民國九十年五月七日（竹監苗字第裁0000000號、第0000000
號裁決書），聲明異議，本院裁定如左：
    主      文
異議駁回。
    理      由
一、原處分機關略以：
（一）本件民國九十年五月七日竹監苗字第裁0000000號裁決內容，係依苗栗
      縣警察局通霄分局山腳派出所警員，於八十七年四月二十二日，舉發受處分人
      即異議人甲○○駕駛所有之車號ＬＸ–六四○三號自用小客車，於八十七年四
      月二十二日二十一時四十五分許，在苗栗縣苑裡鎮苑裡火車站因「駕照逾期」
      掣開苗警交字第○三九三六六號舉發違反道路交通管理事件通知單，而經原處
      分機關以異議人前於八十四年四月二十八日為警掣開八四公警局交字第七○二
      二三五五四號舉發違反道路交通管理事件通知單，逕行舉發異議人於八十四年
      四月十日十時四十三分許，在國道南向二百九十三公里處，以時速一百二十七
      公里之速度超速行駛，並經該站於八十四年七月十一日裁處異議人罰鍰新台幣
      （下同）六千元，因異議人未予結案，經該站於八十五年七月十六日依道路交
      通管理處罰條例第六十五條第一項第二款規定，易處吊銷駕駛執照，因異議人
      逾期未繳回駕駛執照，該站乃於八十六年十月十八日依道路交通管理處罰條例
      第六十五條第一項第一款規定，逕行註銷異議人之駕駛執照，而於九十年五月
      七日以竹監苗字第裁0000000號裁決書，將本件異議人八十七年四月二
      十二日之違規行為，改以「使用註銷駕駛執照駕車」裁處，與法並無違誤等語
      。
（二）另本件九十年五月七日竹監苗字第裁0000000號裁決內容，則係依苗栗
      縣警察局通霄分局苑裡分駐所警員於八十七年十月一日舉發受處分人駕駛所有
      之車號ＬＸ–六四○三號自用小客車，於八十七年十月一日一時四十分許，在
      苗栗縣苑裡鎮○○路因「駕駛註銷牌照行駛公路」掣開苗警交字第○一六四四
    一號舉發違反道路交通管理事件通知單，而經原處分機關以異議人前於八十三
      年一月二十二日為警掣開八三公警局交字第五○一○七九三○號舉發違反道路
      交通管理事件通知單，逕行舉發異議人於八十二年十二月二十六日十四時三十
      七分許，在國道南向二百二十九點五里處以時速一百一十五公里之速度超速行
      駛，並經該站於八十三年七月二十二日裁處異議人罰鍰六千元，因異議人未予
      結案，經該站於八十三年九月九日依道路交通管理處罰條例第六十五條第一項
      第三款規定，易處吊扣車號ＬＸ–四三○六號之汽車牌照三個月，因異議人逾
      期未繳回上開汽車牌照，該站乃於八十四年十二月二十一日依道路交通管理處
      罰條例第六十五條第一項第二款規定，逕行吊銷上開汽車牌照，因異議人逾期
      仍未繳回汽車牌照，而經該站於八十五年九月五日依道路交通管理處罰條例第
      六十五條第一項第一款規定，自八十五年九月五日起逕行註銷該汽車牌照，而
      於九十年五月七日就異議八十七年十月一日之違規行為，以竹監苗字第裁00
      00000號裁決書，以其使用註銷之牌照行駛裁處罰鍰七千二百元並扣繳牌
      照，與法並無違誤等語。
二、聲明異議意旨略以：異議人於八十七年四月二十二日遭警攔檢時，有攜帶駕駛執
    照並下車配合臨檢，而警員於掣單舉發時，既未告訴異議人駕駛執照已遭註銷，
    況異議人所收之通知單上違規理由係記載「無照駕車」，而非「使用註銷之駕駛
    執照駕車」。又異議人於八十七年十月一日遭警攔檢時，遭警扣車，異議人因而
    拒絕於舉發違反道路交通管理事件通知單上簽名。蓋警員為地方人民保母官，辦
    事用法不當，擅用職權強扣異議人汽車，違反法律規定，異議人不服損失私人財
    物，警員查扣其車輛造成其莫大困擾及不便，經申訴無效，為此向本院聲明異議
    ，請求撤銷原處分，並請求補償異議人自八十七年十月一日起至九十年五月七日
    止之損失，且將扣案車輛抵銷欠繳之罰鍰及稅款云云。
三、按依道路交通管理處罰條例第六十五條第一項規定：「汽車所有人、駕駛人違反
    道路交通管理，經主管機關裁決後逾十五日未向管轄地方法院聲明異議，或其聲
    明異議經法院裁定確定，而不依裁決或裁定繳納罰鍰或不繳送汽車牌照、駕駛執
    照者，依左列規定處理之：一、經處分吊銷汽車牌照或駕駛執照者，由公路主管
    機關逕行註銷。二、罰鍰不繳者，按其罰鍰數額，易處吊扣汽車牌照或駕駛執照
    一個月至三個月；不依期限繳送汽車牌照或駕駛執照者，吊銷其汽車牌照或駕駛
    執照。三、罰鍰不繳者，按其罰鍰數額，易處吊扣汽車牌照或駕駛執照一個月至
    三個月；不依期限繳送汽車牌照或駕駛執照者，吊銷其汽車牌照或駕駛執照」。
    又汽車駕駛人有使用註銷駕駛執照駕車情形者，依九十年一月十七日修正公布前
    之道路交通管理處罰條例第二十一條第一項第六款及違反道路交通管理事件統一
    裁罰標準表規定，本應處罰鍰一萬二千元；另汽車使用註銷之牌照行駛者，依九
    十年一月十七日修正公布前之道路交通管理處罰條例第十二條第一項第四款、第
    二項及違反道路交通管理事件統一裁罰標準表規定，本應當場禁止其行駛，並處
    罰鍰七千二百元及扣繳牌照。經查：
（一）異議人所有之ＬＸ–四六○七號自用小客車曾於八十四年四月十日十時四十三
      分許，在國道南向二百九十三公里處，因「超速，限速一百公里，時速一二七
      公里，超速二十七公里」，經國道公路警察局第四警察隊於八十四年四月二十
      八日依法「逕行舉發」，掣開八四公警局交字第七○二二三五五四號舉發違反
      道路交通管理事件通知單，復經原處分機關於八十四年九月二日依據前揭舉發
      通知單掣發苗稽車字第五四○七○二二三五五四號裁決書裁處受處分人罰鍰六
      千元，並依法寄發受處分人戶籍所在地「苗栗縣苑裡鎮○○里○○鄰○○路十
      三四巷十號」，由受處分人蓋章簽收，因受處分人未予結案，復經該站於八十
      五年二月五日依道路交通管理處罰條例第六十五條第一項第三款規定，易處吊
      扣駕駛執照三個月，並依法寄發受處分人上揭戶籍所在地，亦由受處分人蓋章
      簽收，又因受處分人逾期仍未繳回駕駛執照，該站乃於八十六年四月二十四日
      依道路交通管理處罰條例第六十五條第一項第二款規定，逕行吊銷上開駕駛執
      照，並依法寄發受處分人上揭戶籍所在地，由受處分人蓋章簽收，是上開裁決
      均已合法達受處分人。而受處分人因未於期限內聲明異議，且無任何繳款紀錄
      ，亦未於上開裁決書規定之期限日前自行繳送駕駛執照供吊扣及吊銷，故裁決
      機關於八十六年十月十八日起註銷受處分人之駕駛執照，並自八十六年十月十
      八日起一年內不得重新考領駕駛執照，並無違誤。
（二）又異議人所有之ＬＸ–四六○七號自用小客車，另曾於八十二年十二月二十六
      日十四時三十七分許，在國道南向二百二十九點五公里處，因「限速一百公里
      ，時速一一五公里，超速十五公里」，經國道公路警察局第三警察隊於八十三
      年一月二十二日依法「逕行舉發」，掣開八三公警局交字第五○一○七九三○
      號舉發違反道路交通管理事件通知單，並寄發至受處分人地址「苗栗縣苑裡鎮
      ○○里○○鄰○○路一三四巷十號」，並經受處分人親自蓋章簽收，復經原處
      分機關於八十三年七月二十二日依據前揭舉發通知單掣發苗稽字第○一○四六
      一號裁決書裁處受處分人罰鍰六千元，並依法寄發受處分人上揭戶籍所在地，
      由受處分人蓋章簽收，因受處分人未予結案，復經該站於八十三年九月九日依
      道路交通管理處罰條例第六十五條第一項第三款規定，易處吊扣車號ＬＸ–四
      三○六號之汽車牌照三個月，並依法寄發受處分人上揭戶籍所在地，由受處分
      人蓋章簽收，又因受處分人逾期仍未繳回上開汽車牌照，該站乃於八十四年十
      二月二十一日依道路交通管理處罰條例第六十五條第一項第二款規定，逕行吊
      銷上開汽車牌照，並依法寄發受處分人上揭戶籍所在地，由其家屬張日春代為
      蓋章簽收，是上開裁決均已合法達受處分人。而受處分人因未於期限內聲明異
      議，且無任何繳款紀錄，亦未於上開裁決書規定之期限日前自行繳送ＬＸ–四
      三○六號汽車牌照供吊扣及吊銷，故裁決機關於八十五年九月五日起註銷ＬＸ
      –四三○六號汽車牌照，並自八十五年九月五日起一年不得重新考領駕駛執照
      ，亦無違誤。
四、依據上開理由，本案苗栗縣警察局通霄分局山腳派出所警員，於八十七年四月二
    十二日，舉發受處分人甲○○駕駛所有之車號ＬＸ–六四○三號自用小客車，於
    八十七年四月二十二日二十一時四十五分許，在苗栗縣苑裡鎮苑裡火車站因「駕
    照逾期」掣開苗警交字第○三九三六六號舉發違反道路交通管理事件通知單，原
    分機關以異議人之駕駛執照業於八十六年十月十八日遭該所逕行註銷，復於八十
    七年四月二十二日駕駛汽車行駛，於九十年五月七日以竹監苗字第裁00000
    00號裁決書，將本件異議人八十七年四月二十二日之違規行為，改以「使用註
    銷駕駛執照駕車」裁處，於法並無違誤。又苗栗縣警察局通霄分局苑裡分駐所警
    員於八十七年十月一日，舉發受處分人駕駛所有之車號ＬＸ–六四○三號自用小
    客車，於八十七年十月一日一時四十分許，在苗栗縣苑裡鎮○○路因「駕駛註銷
    牌照行駛公路」，掣開苗警交字第○一六四四一號舉發違反道路交通管理事件通
    知單，並依道路交通管理處罰條例第十二條第二項禁止其行駛，而保管其所有之
    ＬＸ–六四○三號自用小客車，原處分機關以受處分人之汽車牌照業於八十五年
    九月五日遭該所逕行註銷，復於八十七年十月一日駕駛汽車行駛，於九十年五月
    七日以竹監苗字第裁0000000號裁決書，裁處受處分應繳納罰鍰七千二百
    元，並扣繳牌照，與法亦均無違誤。從而，警察機關於八十七年十月一日禁止受
    處分人駕駛而保管其車輛，及原處分機關本諸權責裁處受處分人罰鍰一萬二千元
    及七千二百元、扣繳牌照，應無不當之處，本件聲明異議為無理由，應予駁回。
五、至受處分人聲明請求補償其自八十七年十月一日起至九十年五月七日止之損失，
    且將扣案車輛抵銷欠繳之罰鍰及稅款云云，核非屬交通法庭之審酌範圍，本院無
    權審究，併此敘明。
據上論斷，應依道路交通管理處罰條例第八十七條第二項、道路交通案件處理辦法第
十九條，裁定如主文。
中    華    民    國      九十一        年      七      月    三十      日
                                臺灣苗栗地方法院交通法庭
    法  官  陳  慧  萍
右正本證明與原本無異。
如不服本裁定應於送達後五日內向本院提出抗告狀。
                                    書記官  陳  建  分
中    華    民    國      九十一        年      七      月    三十      日
